【裁判字號】    98,交抗,1798
【裁判日期】    980824
【裁判案由】    違反道路交通管理處罰條例
【裁判全文】
臺灣高等法院交通事件裁定            98年度交抗字第1798號
抗  告  人
即受處分人  甲○○
                    國民
上列抗告人因違反道路交通管理處罰條例案件，不服臺灣臺北地
方法院，中華民國98年6月30日所為裁定（98年度交聲字第1921
號），提起抗告，本院裁定如下：
    主  文
抗告駁回。
    理  由
一、按汽車駕駛人，行經有燈光號誌管制之交岔路口闖紅燈者，
    處新臺幣（下同）1,800元以上5,400元以下罰鍰，並記違規
    點數3點，道路交通管理處條例第53條第1項、第63條第 1項
    第3款分別定有明文。
二、原處分意旨略以：抗告人即受處分人甲○○於民國98年 3月
    26日下午3點15分左右駕駛BS-2603號自小客車沿臺北縣淡水
    鎮○○路○段車道直行，行經淡金路5段與公埔子路口有燈光
    號誌管制之交岔路口時闖越紅燈，為臺北縣政府警察局淡水
    分局（下稱原舉發機關）員警當場舉發（北縣警交大字第C0
    0000000號），因而依違反道路交通管理處罰條例第53條第1
    項規定裁處罰鍰 2,700元，並依同條例第63條（裁決書漏載
    第1項第3款）記違規點數3點。
三、抗告意旨略以：伊駕駛上開小客車行經淡金路 5段與公埔子
    路口有燈光號誌管制之交岔路口時，並無闖越紅燈，伊係於
    綠燈之情況下通過停止線，並在行至道路中央時，燈號始變
    換為黃燈，伊方以緩慢車速繼續向前直行。惟舉發人即警員
    乙○○在無任何證據之情形下，竟稱燈號變換為綠燈後，其
    騎到路口中央時，發現抗告人駕駛上開小客車從其右方經過
    面前向左方行駛而通過路口云云，但事實上公埔子巷口與淡
    金公路是交叉的，當時乙○○在公埔子巷口等紅燈，再騎到
    路中央，兩者是不同之行駛方向，抗告人自無可能由其右方
    經過。又乙○○在公埔子巷口等紅燈，其啟動騎至路中央時
    ，抗告人駕駛小客車已通過其面前，抗告人自係在綠燈之狀
    態通過停止線，益證抗告人並無闖紅燈之行為。又倘乙○○
    騎車通過路口後，應即行駛外側車道，則抗告人應由乙○○
    之後方通過，而無可能自乙○○之面前通過。再者，系爭路
    口南北向（即淡金公路段）部分長約18公尺，而東西向（即
    公埔子巷路段）部分長約5公尺，故依通常之知識可知，抗
    告人係在綠燈之狀態通過停止線，並於行駛10公尺，至路口
    後，號誌始轉換為黃燈。末者，系爭路段有固定偵測照像機
    儀器，則舉發員警應可提供照片為證，惟員警未提供照片為
    證，亦有未合。又抗告人並未於舉發單上簽名，該舉發單自
    未生送達之效力，至乙○○為本件之告發人，不得為證人云
    云。
四、經查：
  (一)按警員之舉發交通違規，是道路交通管理處罰條例所規定之
    職權行使，該職權行使有立法機關之授權。而違規行為之取
    締，若屬瞬間發生之行為，通常多委由當場執行取締違規公
    務員之認識與判斷，必須為立即之取締作為，此為達成維持
    交通秩序目的所必要，且依道路交通管理處罰條例之規定，
    此種立即性之舉發違規，多依警員之認知、判斷已足，並無
    必須另有其他積極佐證，如其他目擊證人或必須拍攝照片等
    ，始構成處分要件之規定。此係因執行職務之公務員，通常
    多具有一定之考選資格與專業訓練，且其執法之對象係不特
    定之大眾，故其立場經立法機關推定，應具有客觀、中正與
    公平之特質，而無故意偏頗之虞，是此種逕由公務員所為之
    事實認定，除非有其他積極證據，足資認定公務員於執行職
    務時，有故意或過失侵害人民權利之情形，或處分本身有重
    大明顯之瑕疵而應予撤銷者外，否則本於行政目的達成之必
    要與公權力之尊重、公信力之維持，司法機關通常亦多予尊
    重，並儘力維持，以秉持行政、司法相互合作、制衡之原理
    ，共同維護國家機能之正常運行。次按行政罰法第7條第1項
    固規定：「違反行政法上義務之行為非出於故意或過失者，
    不予處罰。」，惟同法第 1條但書規定：「其他法律有特別
    規定者，從其規定。」而道路交通管理處罰條例第85條第 4
    項規定：「依本條例規定逕行舉發或同時併處罰其他人之案
    件，推定受逕行舉發人或該其他人有過失」，將上開有關逕
    行舉發之法定效力予以明文化，即依上開法條意旨，受處分
    人既經逕行舉發違規，即經推定為有過失，若受處分人主張
    並無過失，應自負舉證責任，而屬行政罰法第 1條但書所稱
    之特別規定。又取捨證據及認定事實，乃法院判斷職權之行
    使，其對於證據證明力所為之判斷，茍係基於吾人日常生活
    之經驗，而未違背客觀上應認為確實之定則，並已敘述其何
    以為此一判斷之理由，即不能指為違法。又交通違規之舉發
    可分為「當場舉發」及「逕行舉發」，由於逕行舉發之受處
    分人並無當場向舉發警員辯駁、陳述意見之機會，故現行法
    制就逕行舉發之條件多所限制，例如規定須以科學儀器取得
    違規證據資料（道路交通管理處罰條例第7條之2第1項第7款
    ）。至於當場舉發之交通違規事件，鑒於交通違規事實往往
    驟然而現、稍縱即逝，若硬性要求舉發警員不分違規情節，
    一律必須預留證據，俾便事後提出供法院審查，除現實技術
    可行性之困難外，將大幅提高交通管理之成本，並嚴重削弱
    道路交通管理之行政效能，此絕非立法者制定道路交通管理
    法規之本意，故舉發交通違規行為之行政處分，除應遵循公
    正、公開與民主之程序，確保依法行政之原則，以保障人民
    權益，如何同步提高行政效能，亦應一併兼顧，此亦係現行
    法制就若干類型之行政處分明文規定可免記明理由，或毋需
    給予當事人陳述意見機會等規定之所由設，行政程序法第97
    、第 103條定有明文，故倘受處分人遭受舉發之交通違規事
    實，僅有舉發違反道路交通管理事件通知單及裁決書等書面
    資料可參，且上載情節顯有違背論理法則、經驗法則，乃至
    與認定事實不符（刑事訴訟法第155條第1項參照）等情，自
    不得遽認受處分人確有交通違規之事實，否則不啻自我貶損
    法院事後審查舉發交通違規處分之制度功能，猶有甚者，勢
    將降低交通主管機關提升取締交通違規技術及添購科技採證
    設備之誘因，終將侵蝕人民對於法秩序、乃至司法制度之信
    賴。反之，設若舉發員警到庭結證違規情節屬實，且提出支
    持舉發違規可憑信性之相關佐證，又查無設詞構陷或舉發錯
    誤之事證，自堪據以認定違規情節應屬事實。
  (二)抗告人於前開時、地駕駛上開自用小客車有違反道路交通管
    理處罰條例，闖紅燈之事實，業據證人即臺北縣政府察局淡
    水分局賢孝路派出所開單員警乙○○於原審到庭具結後證稱
    ：當時其從賢孝路派出所出發，在公埔子巷口停等紅燈，派
    出所旁邊就是公埔子，公埔子就是圖2（見原審卷第25頁）
    中央的小巷子。燈號變成綠燈後，其騎到路口中央時，發現
    抗告人駕駛前述小客車從其右方經過面前向左方行駛而通過
    路口，與照片1黑色自小客車行駛方向相同，也是行駛在內
    線第一車道，遂在該部自用小客車行駛路線的下個路口攔停
    開單告發，就是照片8所示號誌路口。其將本件自小客車攔
    下之後，抗告人辯稱他車速沒有很快，希望可以不要開紅單
    ，沒有針對闖紅燈說什麼等語，參以證人乙○○於原審提出
    之現場照片及現場圖可知，證人乙○○當時行徑方向號誌既
    為綠燈，抗告人自證人乙○○面前駛過，顯然有闖越紅燈之
    事實，證人乙○○應無誤認之可能，其前述證言應可採信，
    抗告人於前述時間、地點闖越紅燈之違規行為，堪予認定。
    故雖本案舉發之員警未提出違規照片為證，惟揆諸上開說明
    ，仍無礙抗告人有上開違規事實之認定。
  (三)抗告人雖稱乙○○為告發人，非證人云云，惟我國實務向來
    認定，告發人於他人之案件中，得以證人之身分接受傳喚調
    查後，而得取得證據能力。因此，抗告人辯稱乙○○為告發
    人，不得為證人云云，委無足取。
  (四)抗告意旨另以提出照片 6幀，並據以辯稱其通過停止線時，
    為綠燈，行駛10公尺至道路中央時，始變換為黃燈，故伊無
    闖紅燈云云。惟衡諸常情，在燈號未出現故障之情形下，當
    一方路口之交通號誌已顯示為綠燈後，另一方路口之交通號
    誌即應顯示為紅燈，而不可能顯示為黃燈或綠燈（即在本案
    中，倘東西向公埔子巷之交通號誌為綠燈時，則南北向淡金
    公路路段之交通號誌即應為紅燈，而不可能顯示為黃燈或綠
    燈），因此乙○○行駛之東西向公埔子巷之交通號誌既為綠
    燈，且乙○○當時業已行駛至道路中央，足認南北向淡金公
    路路段之交通號誌於乙○○啟動並行駛至道路中央之際，應
    係顯示紅燈，而非綠燈或黃燈。則抗告人辯稱乙○○行駛至
    道路中央時，其行駛之淡金公路交通號誌仍為綠燈，而於通
    過停止線10公尺後，方轉換為黃燈云云，顯不可採。次按，
    車輛尚未通過停止線，而交通號誌轉換為黃燈時，應停於停
    止線之後方，倘車輛通過停止線後，交通號誌轉換為黃燈時
    ，應快速通行，乃為一般之常理。是依現場照片觀之，該路
    段之速限為70公里，而依道路交通標誌標線號誌設置規則第
    23 1條第1項之規定，該路段黃燈時間應為5秒，故倘抗告人
    所言係於通過停止線10公尺後，始轉換燈號為黃燈者為真，
    則在剩餘8公尺之距離內，抗告人竟以5秒以上之速度始行駛
    完畢（即須南北向之淡金公路段之號誌已為紅燈後，東西向
    之公埔子路段才會顯示綠燈。而本案乙○○於啟動後，已行
    至道路中央，足認黃燈已顯示完畢，故時間應在5秒以上）
    ，其車行速度僅為時速6公里左右，亦與常理不合（蓋發現
    變換為黃燈時，應儘快通過，而無以6公里之車行時速，慢
    行通過之理）。故抗告人上開辯稱其通過停止線時為綠燈，
    於行駛10公尺後，始變為黃燈云云，亦無足採。
  (五)抗告人復辯稱，伊不可能自乙○○面前通過，而應自乙○○
    後方通過云云，惟查，乙○○於案發時，尚未轉入南北向之
    淡金公路段，而係停在東西向之公埔子巷路段，有現場圖為
    證，故抗告人由乙○○面前之右方往左方，亦屬當然，抗告
    人上開所辯，實無足採。
  (六)抗告人末辯稱，其未於舉發單上簽收，不生送達之效力云云
    ，惟交通執勤人員所開立之舉發單，乃在告知駕駛人違規之
    事實與救濟之途徑，不以違規駕駛人簽名為必要。受處分人
    既有闖紅燈之行為，即不能以舉發單未簽名而主張免責。
五、綜上所述，原審法院以抗告人確有於上開時、地闖紅燈之違
    規行為。認原處分機關據以援引道路交通管理處罰條例第53
    條第1項、第63條第1項第3款及違反道路交通管理事件統一
    裁罰基準表之規定，裁處2,700元並記違規點數3點，並無不
    當為由，駁回抗告人之異議，經核並無不合。從而，抗告意
    旨仍執陳詞，指摘原裁定不當，為無理由，應予駁回。
據上論結，應依道路交通案件處理辦法第26條，刑事訴訟法第41
2條，裁定如主文。
中    華    民    國    98    年    8     月    24    日
                  刑事第七庭  審判長法  官   陳晴教
                                    法  官   楊智勝
                                    法  官   游紅桃
以上正本證明與原本無異。
不得抗告。
                                    書記官   戴伯勳
中    華    民    國    98    年    8     月    24    日


司法院資訊處製作；財團法人民間司法改革基金會備份。
